臺灣高等法院臺中分院刑事判決　　　　 94年度上易字第786號
上　訴　人　臺灣苗栗地方法院檢察署檢察官
被　　　告　乙○○
上列上訴人因被告恐嚇取財案件，不服臺灣苗栗地方法院93年度
易字第494號中華民國94年5月5日第一審判決（起訴案號：臺灣
苗栗地方法院檢察署92年度偵字第4483號），提起上訴，本院判
決如下：
    主　  文
原判決撤銷。
乙○○連續幫助意圖為自己不法之所有，以恐嚇使人將本人之物
交付，處有期徒刑參月，如易科罰金以參佰元折算壹日。
    事 　 實
一、乙○○對於真實年籍、姓名不詳，綽號「阿木」之成年男子
    ，在苗栗市○○路ID4電動遊藝場，所交付戴玉櫻（已經臺
    灣苗栗地方法院檢察署通緝在案）所有華泰商業銀行新店分
    行（下稱華銀新店分行）開立帳號00 0000000號之活期儲蓄
    存款帳戶提款卡，可預見金融機構帳戶係個人理財之重要工
    具，且關係個人財產、信用之表徵，如交予他人使用，有供
    作他人取得贓款及掩飾犯行，不易遭人追查，以遂行財產犯
    罪之可能，竟基於概括犯意，本於縱該「阿木」夥同不詳姓
    名人士組成之竊鴿勒贖集團，而由該集團當中成員打電話恐
    嚇鴿主後，再提領鴿主所匯贓款而犯恐嚇取財罪，亦不違反
    其本意之幫助犯意，竟於民國（下同）92年3月20日起，連
    續持上開帳戶之提款卡，前往苗栗市西勢美郵局、台灣土地
    銀行苗栗分行及頭屋郵局所設自動提款機，先後提領現款3
    次，其中前二次提領之金額各為新台幣（下同）2萬元、
    8000元，領款後再將贓款依約定地點轉交「阿木」，「阿木
    」則每次交付1000元報酬，乙○○即以此方法幫助「阿木」
    不詳姓名男子等人之集團向鴿主丁○○、戊○○、丙○○恐
    嚇取財得手，最後一次因該帳號出現問題，始未領得款項。
二、案經苗栗縣警察局移送臺灣苗栗地方法院檢察署檢察官偵查
    起訴。
    理 　 由
一、訊之被告乙○○對於上開連續受真實姓名、年籍不詳，綽號
    阿木成年男子所交付戴玉櫻上揭提款卡，在台灣土地銀行苗
    栗分行等所設自動提款機，兩次提領現款共28000元後，再
    將所提款項轉交「阿木」，「阿木」則每次交付1000元報酬
    ，最後一次未領得款項之事實供承不諱，並有被告乙○○為
    自動提款機攝影翻拍照片5張（偵查卷第35-37頁）可稽，惟
    被告乙○○否認有幫助恐嚇取財犯行，辯稱其不知該等款項
    係不詳歹徒恐嚇取財所得之款項云云。然查：(一)被告乙○○
    前揭提領共28000元之款項，係被害人丁○○、丙○○、戊○○三人，遭不詳姓名之歹徒竊鴿勒贖後所匯入之款項，業
    據被害人丁○○、丙○○、戊○○於警詢中供述明確，並有
    匯款收據、華銀新店分行客戶對帳單（偵查卷第32頁），可
    資佐證，因此，被告受阿木所託提領的款項，係不詳歹徒因
    犯恐嚇取財罪所得財物之事實，可資確定。(二)而據被告乙○○於偵查中供稱：「（問：該華泰銀行新店分行之金融卡你
    稱為你認識之男子，請你前往提款，其男子之年籍資料為何
    ？與你何關係？）答：‧‧‧我在苗栗中山路之ID4玩店，
    看人打電動玩具，有人向我說他身上已沒有錢，隨後拿出金
    融卡拜託我去領錢，‧‧‧我只知道該男子叫（阿木），其
    他我就不曉得了。」（見偵查卷第十四頁）、「問：（你既
    與男子未有任何關係，且不知姓名年籍資料，為何多次委託
    你提領金錢，你均未詢問其原因？‧‧‧）答：因第一次託
    我提領金錢時，其告知之提款卡密碼均正確，且提領金額後
    ，男子也會給我壹千元，所以我才未詢問該男子，為何託我
    領金錢」（見偵查卷第十五頁正面）），而於原審亦供承「
    （問：為何不認識的人叫你去領錢？）答：他說他認識我，
    但我不認識他」（見原審卷第四九頁），於本院亦供稱「‧
    ‧‧那個人我不認識，我沒有問他錢哪裡來，他告訴我密碼
    ，叫我先看帳戶有多少錢就領多少，領整數出來，他沒有告
    訴我要領多少錢，他也不知道帳戶裡面有多少錢」（見本院
    卷第十九頁）。顯見被告乙○○對於所謂「阿木」之人，迄
    今猶不知其年籍及姓名，甚且交付其提款卡時，「阿木」之
    人亦不知其所要提款之帳戶，究竟有多少存款，而被告乙○○於提領金額後，該男子即輕易給予被告乙○○壹千元高額
    利益回報，足見「阿木」之人交付被告乙○○提款卡要其提
    款之過程，疑點甚多，均顯有違背於常理。(三)按刑法上之故
    意，可分為直接故意與不確定故意（間接故意），所謂「不
    確定故意」，係指行為人對於構成犯罪之事實，預見其發生
    而其發生並不違背其本意者，刑法第十三條第二項定有明文
    。又按幫助犯之成立以行為人主觀上認識被幫助者正欲從事
    犯罪或係正在從事犯罪，即具有幫助故意，並不以行為人確
    知被幫助者係犯何罪名為必要。邇來利用不實之廣告而詐取
    金錢或擄車或擄鴿勒贖之犯罪類型層出不窮，該等犯罪多數
    均係利用人頭帳戶作為出入帳戶，並經媒體廣為披載，被告
    係成年且有智識之人，對此應知之甚詳或有認識之可能性。
    則衡諸一般常情，金融卡事關個人財產權益之保障，其專有
    性甚高，任何人均可自行以金融卡提款，除非本人或與本人
    親密關係者，如無正當理由，實無交付提款卡叫他人幫忙提
    款之理，一般人均有妥為保管及防止他人任意使用之認識，
    且該提款卡極易被利用為與財產有關之犯罪工具，因此如特
    殊情況偶需交付他人代為提款使用，該他人亦必深入瞭解用
    途及合理性，始予代為提款，此為吾人依一般生活認知所易
    於體察之常識，本件「阿木」之人等犯罪者，非有正當理由
    ，竟交付提款卡請求他人幫忙提款，客觀上可預見其目的，
    係該筆資金之提領過程係有意隱瞞，避免幕後行為人身分曝
    光之用意，一般人本於一般認知能力均易於瞭解，是被告可
　  預見「阿木」之人交付其提款金融卡其所提領之款項，極易
    於令其有與不法犯罪目的相關之合理懷疑，顯係來路不明犯
    罪之所得款項，被告乙○○顯具縱有幫助領取因實施恐嚇取
    財犯罪所得之款項，亦不違背其本意之幫助意思甚明。（參
    最高法院93年度台上字第31號判決）(四)是本件被告對於幫助
    「阿木」之人等犯罪者提款，對於該款項係恐嚇取財所得、
    能預見其發生，而其發生並不違背其本意，被告乙○○有幫
    助恐嚇取財罪之未必故意存在，本件事證明確，被告犯行堪
    以認定。
二、被告乙○○基於幫助恐嚇取財之不確定故意，幫助「阿木」
    之人為成員之一之擄鴿勒贖集團，提領款項之既遂及未遂之
    行為，核其所為，係犯刑法第三十條第一項、第三百四十六
    條第一項、第三項恐嚇取財罪之幫助犯。被告先後三幫助恐
    嚇取財犯行，時間緊接，所犯之犯罪構成要件相同，顯係基
    於概括犯意反覆為之，應依連續犯之規定，以一幫助恐嚇取
    財既遂罪論。又本件被告乙○○其幫助提取恐嚇取財之款項
    、既係基於概括犯意反覆為之，自應就被告乙○○之幫助犯
    罪連續行為，整體加以觀察，被告乙○○多次幫助提取款項
    ，自始即決意為「阿木」犯罪集團，幫助提取款項多次，均
    在其原先預定之一概括犯罪計劃下所為，其犯行應無係恐嚇
    取財行為完成之事後幫助行為可言，亦即被告乙○○之犯行
    即不能每次取款，次次均以恐嚇取財行為完成之事後幫助行
    為視之明甚。再被告幫助他人犯恐嚇取財罪，為從犯，爰依
    刑法第三十條第二項減輕其刑。原審未詳加審究，遽為被告
    無罪之判決，難謂允洽，檢察官上訴意旨指摘原審判決不當
    ，為有理由，自應由本院將原審判決撤銷改判。爰審酌被告
    素行、犯罪動機牟取其利益，助長恐嚇集團遂行犯罪，造成
    犯罪偵查困難，幕後犯罪人得以逍遙法外，致使此類犯罪手
    法層出不窮，嚴重危害交易秩序與社會治安，惟念其手段尚
    稱平和等一切情狀，量處如主文第二項所示之刑，並諭知易
    科罰金之折算標準。
三、據上論斷，應依刑事訴訟法第369條第1項前段、第364條、
    第299條第1項前段，刑法第56條、第346第1項、第30條、第
    41條第1項前段，罰金罰鍰提高標準條例第1條前段、第2條
    ，判決如主文。
本案經檢察官甲○○到庭執行職務。
中　　華　　民　　國　　94　　年　　7　　 月　　19　　日
　　　　　　　　刑事第二庭  審判長法　官　蕭　錦　鍾
                                  法　官　方　艤　駐
　　　　　　　　　　　　　　　　　法　官　胡　森　田
上列正本證明與原本無異。
不得上訴。
                                  書記官　廖　次　芬
中　　華　　民　　國　　94　　年　　7 　　月　　19　　日
附錄：本案論罪科刑法條全文
刑法第346條第1項 (單純恐嚇罪)
意圖為自己或第三人不法之所有，以恐嚇使人將本人或第三人之
物交付者，處六月以上五年以下有期徒刑，得併科一千元以下罰
金。
以前項方法得財產上不法之利益，或使第三人得之者，亦同。
                                                      Ｒ
